臺灣高雄地方法院民事裁定            100年度監宣字第433號
聲  請  人  歐水
上列聲請人聲請對謝吉安為監護宣告事件，本院裁定如下：
    主  文
宣告謝吉安（男，民國○○年○月○○日生，身分證統一編號：
Ｚ000000000號）為受監護宣告之人。
選定歐水（男，民國○○○年○月○○日生，身分證統一編號：
Ｚ000000000號）為受監護宣告人謝吉安之監護人。
指定高雄市政府社會局為會同開具財產清冊之人。
聲請費用由受監護宣告人謝吉安負擔。
    理  由
一、本件聲請意旨略以：聲請人為應受監護宣告人謝吉安之外公
    ，謝吉安自幼即患有重度智能障礙，經延醫治療仍未見起色
    ，無法為意思表示或受意思表示或辨識其意思表示之效果，
    爰依法聲請准予對謝吉安為監護宣告等語。
二、按「對於因精神障礙或其他心智缺陷，致不能為意思表示或
    受意思表示，或不能辨識其意思表示之效果者，法院得因本
    人、配偶、四親等內之親屬、最近一年有同居事實之其他親
    屬、檢察官、主管機關或社會福利機構之聲請，為監護之宣
    告。」，民法第14條第1 項定有明文。又按「法院應於鑑定
    人前訊問應受監護宣告之人。但有礙難訊問之情形或恐有害
    其健康者，不在此限。」、「監護之宣告，非就應受監護宣
    告之人之精神或心智狀況訊問鑑定人後，不得為之。」、「
    法院為監護之宣告時，應依職權就配偶、四親等內之親屬、
    最近一年有同居事實之其他親屬、主管機關、社會福利機構
    或其他適當之人選定一人或數人為監護人，並同時指定會同
    開具財產清冊之人。」，為民事訴訟法第602 條第1 項、第
    603 條、民法第1111條第1 項所明定。
三、聲請人主張之上開事實，業據其提出戶籍謄本、中華民國身
    心障礙手冊、長庚醫療財團法人高雄長庚紀念醫院診斷證明
    書等為證。而經本院對謝吉安進行鑑定程序，在鑑定人陳建
    誌醫師面前訊問謝吉安，其雖能陳述其姓名及目前係與聲請
    人同住，然對自身之生日及簡單之算數均無法回答，而經鑑
    定人陳建誌醫師鑑定認為：謝吉安自小即有發育遲緩情形，
    上小學沒幾天就因無法適應而未上學，8 歲時領有重度智能
    障礙手冊，100 年5 月25日對謝吉安進行智能測驗，顯示謝
    吉安仍呈重度智能不足，心智年齡僅3 至5 歲，於無他人監
    護之狀況下無法自理生活，無法表達自己之意思或受意思表
    示或辨識其意思表示之效果等語，有100 年12月15日鑑定筆
    錄在卷可稽，是依上開鑑定結果，謝吉安已因重度智能障礙
    ，而達不能為意思表示或受意思表示或辨識其意思表示之效
    果之程度，爰依法宣告謝吉安為受監護宣告之人。
四、次查，謝吉安之父母均已死亡，目前謝吉安係與聲請人同住
    ，由聲請人照顧等情，業據聲請人陳明在卷，並有戶籍謄本
    在卷可稽，本院審酌聲請人為謝吉安之外公，與謝吉安關係
    密切，其有意願擔任監護人，目前謝吉安亦由其負責照顧等
    情狀，認由聲請人擔任謝吉安之監護人，應無不當之處，爰
    依上開法條規定，選定聲請人擔任謝吉安之監護人。又聲請
    人既經本院選定為謝吉安之監護人，自應依民法第1112條規
    定，負責護養療治謝吉安之身體及妥善為財產管理之職務，
    併予敘明。
五、另就指定會同開具財產清冊之人部分，經聲請人聲請本院指
    定高雄市政府社會局擔任會同開具財產清冊之人，本院審酌
    高雄市政府社會局長期經辦各項社會福利業務，經驗豐富，
    並有眾多學有專精之社會工作人員從事該處業務，認由其擔
    任會同開具財產清冊之人，應屬適當，爰指定高雄市政府社
    會局擔任會同開具財產清冊之人。又依民法第1113條準用同
    法第1099條之規定，於監護開始時，監護人即聲請人對於謝
    吉安之財產，應會同高雄市政府社會局於2 個月內開具財產
    清冊並陳報法院，併此敘明。
六、依民事訴訟法第608條第1 項，裁定如主文。
中    華    民    國   100    年    12    月    16    日
                        家事法庭法  官  黃悅璇
上為正本係照原本作成。
如不服本裁定關於選定監護人及指定會同開具財產清冊之人等部
分，應於送達後10日內向本院提出抗告狀，並繳納抗告費新臺幣
1,000元；其餘關於宣告監護之部分，不得抗告。
中    華    民    國   100    年    12    月    16    日
                                書記官  楊馥華